臺灣雲林地方法院民事判決　　　　　　　 95年度訴字第435號
原　　　告　財團法人汽車交通事故特別補償基金
　　　　　　　　　　　　樓
法定代理人　乙○○
共　　　同
訴訟代理人　甲○○
　　　　　　丙○○
被　　　告　丁○○
共　　　同
訴訟代理人　戊○○
　　　　　　己○○
上列當事人間請求損害賠償事件，本院於民國96年9月18日言詞
辯論終結，判決如下：
    主  文
被告應給付原告新台幣壹佰伍拾貳萬玖仟陸佰柒拾捌元，及自民
國九十五年八月四日起至清償日止，按年息百分之五計算之遲延
利息。
訴訟費用新台幣壹萬陸仟壹佰肆拾柒元由被告負擔。
    事實及理由
一、原告起訴主張：
  (一)被告丁○○未考領重型機車駕駛執照，於95年3 月24日下午
    2 時10分許，駕駛車號MMH- 935號重型機，車後附掛兩輪手
    推車載運蔬菜，沿雲林縣西螺鎮福田里三好米公司旁產業道
    路由北往南方向行駛，行經該道路「永定15西4 分13電桿」
    前，與第三人陳可駕駛車號IXD- 922號重型機車發生碰撞肇
    事，致第三人陳可人、車倒地，陳可因此受有外傷性顱骨骨
    折併顱內出血、多處皮膚挫傷含右小指3 公分、右膝蓋及右
    脛前挫傷。嗣經送醫急救後，延至95年5 月3 日中午12時7
    分許，因顱內出血不治死亡。
  (二)上開肇事機車並未投保強制汽車責任險，經受害人陳可之遺
    屬即其妻郭秀琴、子陳文慶、陳文國、及陳文珍等人向原告
    請求補償並受領醫療費用新台幣（下同）29,678元，及死亡
    保險金1,500,000 元，合計1,529,678 元。依強制汽車保險
    法第42條第2 項規定，原告得代位向債務人求償上開補償金
    額，爰代位被害人陳可之上開法定繼承人依侵權行為之法律
    關係，請求被告償付上開補償金額等語。並聲明: (1)被告應
    給付原告1,529,678 元，及自支付命令送達翌日起至清償日
    止，按年息百分之五計算之遲延利息; (2)訴訟費用由被告負
    擔。
二、被告則以:
    被告雖有駕駛上開機車於上開時地與第三人陳可發生交通事
    故，致陳可死亡之事實。然上開肇事，係由於第三人陳可騎
    乘機車逆向行駛撞擊被告所致，被告並無過失，無需負賠償
    責任，因此原告之請求無理由，請駁回原告之請求等語置辯
    。並聲明: (1)原告之訴駁回; (2)訴訟費用由原告負擔。
三、兩造所不爭之事實:
  (一)被告未考領重型機車駕駛執照，於95年3 月24日下午2 時10
    分許，駕駛車號MMH- 935號重型機，車後附掛兩輪手推車載
    運蔬菜，沿雲林縣西螺鎮福田里三好米公司旁產業道路由北
    往南方向行駛，行經該道路「永定15西4 分13電桿」前，與
    第三人陳可駕駛車號IXD- 922號重型機車發生碰撞肇事，致
    第三人陳可人、車倒地，陳可因此受有外傷性顱骨骨折併顱
    內出血、多處皮膚挫傷含右小指3 公分、右膝蓋及右脛前挫
    傷。嗣經送醫急救後，延至95年5 月3 日中午12時7 分許，
    因顱內出血不治死亡。
  (二)被告所駕上開肇事機車未投保強制汽車責任險，第三人陳可
    死亡後，經第三人陳可之遺屬即其妻郭秀琴、子陳文慶、陳
    文國、及陳文珍等人向原告請求補償並受領醫療費用29,678
    元及死亡保險金1,500,000 元，合計1,529,678 元。
四、本件主要之爭點在於: 第三人陳可於肇事時，是否逆向行駛
    ，被告對於系爭肇事是否有過失，及被告應否負損害賠償責
    任？
五、得心證之理由:
  (一)按「因故意或過失，不法侵害他人之權利者，負損害賠償責
    任。故意以背於善良風俗之方法，加損害於他人者亦同。違
    反保護他人之法律，致生損害於他人者，負賠償責任。但能
    證明其行為無過失者，不在此限。」「汽車、機車或其他非
    依軌道行駛之動力車輛，在使用中加損害於他人者，駕駛人
    應賠償因此所生之損害。但於防止損害之發生，已盡相當之
    注意者，不在此限。」民法第184 條及第191 條之2 分別定
    有明文。又「不法侵害他人致死者，對於支出醫療及增加生
    活上需要之費用或殯葬費之人，亦應負損害賠償責任。」「
    不法侵害他人致死者，被害人之父、母、子、女及配偶，雖
    非財產上之損害，亦得請求賠償相當之金額。」民法第192
    條第1 項及第194 條亦有明文規定。
  (二)本件被告既駕駛機車加損害於第三人陳可致死，除非被告能
    證明其於防止損害之發生，已盡相當之注意。否則，依上開
    規定，被告即應賠償因此所支出之醫療或殯葬費用，並對於
    被害人之父、母、子、女及配偶為精神上之損害賠償（慰撫
    金）。本件被告並未主張或提出任何足以證明其於防止損害
    之發生，已盡相當注意之事由或證據。因此，被告應負損害
    賠償責任，已足認定。
  (三)且被告雖辯稱上開肇事，係由於第三人陳可騎乘機車逆向行
    駛撞擊被告所致，被告並無過失等語，並以本院95年度交訴
    字第34號被告因本件肇事涉犯公共危險等刑事案件，於96年
    8 月23日行準備程序時，檢察官依現場照片及道路交通事故
    現場圖更正起訴事實，認為雙方係對向行駛為證。然為原告
    所否認。且查本件事故發生後，並未立即向警方報案處理，
    係由於第三人陳可於發生車禍後，送醫昏迷不醒，才由第三
    人之子陳文慶於95年3 月28日（肇事後第4 天）向警方報案
    後，由警方於同日循線查獲被告肇事等情，為被告所不爭執
    ，並有報案人陳文慶及被告等人之警詢筆錄附警卷可參。可
    見警方於警卷所製作之現場照片及道路交通事故現場圖等資
    料，均係依據被告事後單方之陳述所製作，並非肇事當時現
    場所採得之證據，尚難據以認定本件肇事事實。
  (四)況且，系爭肇事當時，被告與第三人陳可所駕機車均係同向
    由南往北行駛，第三人陳可時速約20公里、行車在前，被告
    時速約50公里，由後方超車肇事等情，業據當時在現場旁農
    田工作之證人鍾佳麗及廖美足二人在本院上開刑事案件審理
    中結證明確，有該證詞筆錄附上開刑事案卷可參。核該二證
    人所證述肇事經過之情節大致相符，且該二證人係由被告於
    該刑事案件審理中所聲請傳訊之證人，與被告及第三人均無
    恩怨，無故意偏頗之虞，足信渠等所證述之情節與事實相符
    。因此，本件肇事，係由於被告駕駛機車後拖兩輪手推車載
    菜，於肇事時地，自後超車第三人陳可所駕之機車不當，擦
    撞第三人肇事，足以認定。被告辯稱系爭肇事，係由於第三
    人陳可騎乘機車逆向行駛撞擊被告所致云云，委無可採。
  (五)又按汽車非經公路監理機關核准，不得擅自附掛拖車行駛；
    汽車超車時應與前車左側保持半公尺以上之間隔超過，道路
    交通安全規則第85條第1 項前段、第101 條第1 項第5 款分
    別定有明文。上開規定係為維護交通安全，防免行車發生事
    故，致他人受損害所規定，係為保護他人之法律。被告未經
    公路監理機關核准，擅自於所駕機車附掛拖車行駛; 且超車
    不當，擦撞同向行駛之第三人陳可肇事，致第三人陳可死亡
    而受損害。依上開民法第184 條第2 項規定，亦應推定被告
    有過失; 被告既無法證明其無過失，自應負損害賠償責任。
六、另被告所駕上開肇事機車並未投保強制汽車責任險，經受害
    人陳可之遺屬即其妻郭秀琴、子陳文慶、陳文國、及陳文珍
    等人向原告請求補償並受領第三人陳可因本件肇事所支出之
    醫療費用29,678元，及死亡保險金1,500,000 元，合計1,52
    9,678 元。上開死亡保險金以第三人之遺屬人數4 人平均計
    算，每人只有375,000 元（1,500,000 ÷4=375,000） ，並
    未超過被告應對上開遺屬所負精神上損害賠償金之範圍。且
    原告提出本件請求，並未逾二年之法定期間。從而，原告依
    強制汽車保險法第42條第2 項規定，代位上開第三人陳可之
    遺屬依侵權行為之法律關係，向債務人求償還補償金額1,52
    9,678 元，及自支付命令送達翌日即95年8 月4 日起至清償
    日止，按年息百分之五計算之遲延利息，為有理由，應予准
    許。
七、結論：本件原告之訴，為有理由，依民事訴訟法第78條，判
    決如主文。
中　　華　　民　　國　　96　　年　　10　　月　　2 　　日
                  民事第二庭    法  官  黃一馨
以上為正本，係照原本作成。
如對本判決上訴，須於判決送達後廿日內向本院提出上訴狀
中　　華　　民　　國　　96　　年　　10　　月　　2 　　日
                                書記官　王秀如
